臺灣臺南地方法院刑事判決　　　　　　　　　　　　　九十三年度易字第九七四號
　　公　訴　人　臺灣台南地方法院檢察署檢察官
　　被　　　告　乙○○
右列被告因詐欺案件，經檢察官提起公訴（九十三年度偵字第三九九七號），本院判
決如左：
    主  文
乙○○幫助意圖為自己不法之所有，以詐術使人將本人之物交付，處有期徒刑伍月，
如易科罰金，以參佰元折算壹日。
    事  實
一、甲○○（通緝中俟緝獲後另結）與姓名年籍不詳之成年男子所屬之詐騙集團人士
    ，共同基於意圖為自己不法所有之犯意聯絡，先於民國九十二年八月十八日，由
    甲○○以其名義，向中華電信股份有限公司（下稱中華電信）租用○二─000
    00000號市內電話一支，並安裝於臺北市○○○路一三三巷五九號三樓公寓
    內，供作詐欺取財之犯罪工具；又乙○○主觀上明知且有預見綽號「阿南」之不
    詳姓名成年男子，借用其金融帳戶存摺、金融卡及密碼等物，係為供作詐欺取財
    等非法犯罪之用，而其發生又不違背其本意下，竟仍貪圖利益，基於幫助詐欺取
    財之不確定故意，於九十二年七月十五日，前往臺南原佃郵局申請開立郵局帳戶
    （戶名：乙○○，局號：0000000，帳號：0000000號）後，即將
    該帳戶存摺、金融卡及密碼等物，交付由綽號「阿南」之不詳姓名成年男子使用
    ，任由綽號「阿南」之不詳姓名成年男子及詐欺集團人士使用上開帳戶，作為詐
    欺他人財物之工具。嗣上開電話及乙○○所交付之郵局帳戶即遭詐欺集團利用，
    並由該集團之不詳成員於九十二年八月二十八日晚間六時許，以上開電話聯絡丙○○，佯稱係國稅局江科長，並向丙○○佯稱：其有一筆逾繳的所得稅得退還，
    並要求丙○○至其住處附近的自動提款機辦理退稅手續，使丙○○陷於錯誤，誤
    信該電話確係國稅局江科長退稅通知，即依該詐欺集團成員之指示，前往臺南市
    ○○路四二號前操作自動提款機，並將二筆款項分別轉入上開乙○○之郵局帳戶
    內，總計詐得新台幣（下同）十九萬九千九百七十八元。其後經丙○○察覺帳戶
    內餘額減少，始知受騙，而報警循線查獲上情。
二、案經丙○○訴由臺南市警察局第三分局報請台灣台南地方法院檢察署檢察官偵查
    起訴。
    理  由
一、訊據被告乙○○固坦承有於九十二年七月中旬某日，在台南市內不詳地點，將其
    所開設之郵局帳戶存摺、提款卡、密碼等物，交付予綽號「阿南」之不詳姓名男
    子使用等情不諱，矢口否認有幫助詐欺取財之犯行，辯稱：因為綽號「阿南」之
    人向其表示要拿郵局之帳戶、存摺替我辦理信用卡，我就將上開郵局之存摺、提
    款卡、密碼交給綽號「阿南」之人，借了以後，就找不到綽號「阿南」之人，亦
    不知綽號「阿南」之真實姓名、年籍、住址云云。惟查：上揭犯罪事實，業據被
    害人丙○○於警訊、檢察官偵查中及本院審理時供述明確指證綦詳，並有臺南郵
    局函覆之儲戶申請變更帳戶事項申請書、帳戶交易資料表、台南市警察局第四分
    局育平派出所製作之詐騙帳戶通報警示、詐騙電話簡便格式表、三聯單各一紙在
    卷可稽，而被害人丙○○依照冒名國稅局江科長之指示，前往臺南市○○路四二
    號前操作自動提款機，並先後將二筆款項九萬九千九百八十九元分別轉入上開乙○○之郵局帳戶內之事實，有中華郵政股份有限公司台南郵局函及查詢帳戶最近
    交易資料二件在卷可按，經核屬實，足認上開乙○○之郵局帳戶確係犯罪集團用
    來詐騙被害人匯款所用之犯罪工具無訛。而參諸金融帳戶存摺、金融卡、密碼之
    使用，具有相當之專屬性、私密性，不論關係是否親密，為防止他人探知內容或
    非法使用，無不設法妥當保管之理。況在借用帳戶非法牟利之新聞日多下，民眾
    耳濡目染之餘，對帳戶交付使用轉趨謹慎，要求甚高，被告乙○○並非毫無智識
    經驗之人，豈能諉為不知？再就一般信用卡之申請而言，主要係審核申請人之薪
    資及財力，以作為信用風險之評估，豈有要求一併交付帳戶存摺、金融卡及密碼
    始能辦理之理？被告乙○○於本院審理時亦供稱其於軍中服役時，曾辦理過信用
    卡，並表示辦理信用卡只要填寫一些資料即可申請，顯見其對辦理信用卡有相當
    程度之認知，且被告於本院調查程序及審理時，曾一再訊問被告（你提供郵局存
    摺、提款卡、密碼給綽號「阿南」有何人看到，被告均答：沒有），亦不知綽號
    「阿南」住何處，從而被告所辯：係為辦理信用卡而交付上開郵局帳戶存摺、金
    融卡及密碼給綽號「阿南」云云，顯係飾卸刑責之詞，不足以採信。復衡以被告
    乙○○就上開郵局帳戶、金融卡及密碼交付之過程，始終均無法得知綽號「阿南
    」之真實姓名，其處此情形下，仍將帳戶交予陌生人士使用，並於該帳戶脫離自
    己持有長達數月之久，均無懷疑之心，亦未報警處理，謂無密謀串供幫助詐欺取
    財之犯行，誠難令人折服。準此，被告乙○○有預見將金融帳戶存摺、金融卡及
    密碼借予陌生人士使用，可能遭詐欺集團所利用，以遂詐欺取財之工具，仍將郵
    局帳戶、存摺、金融卡、密碼交付他人使用，聽任其自然發展，顯有幫助詐欺取
    財之不特定故意。綜上所述，本件事證明確，被告乙○○幫助他人詐欺取財之犯
    行事證明確，犯行洵堪認定。
二、查被告乙○○基於幫助之故意，幫助前述詐欺集團不詳人士詐取被害人丙○○財
    物，核其所為係犯刑法第三百三十九條第一項、第三十條第一項之幫助詐欺取財
    罪。被告以幫助他人犯罪之意思，參與犯罪構成要件以外之行為，為刑法第三十
    條第一項所稱之【幫助犯】，依刑法第三十條第二項之規定，減輕其刑。爰審酌
    被告犯罪之動機、目的、手段、其將金融帳戶存摺、金融卡及及密碼借予陌生人
    士使用，顯易遭詐欺集團所利用，以遂詐欺取財之工具，嚴重危害社會治安，善
    良百姓辛苦所賺取金錢容易被騙，為有效遏阻上開幫助詐欺取財之犯行，類似案
    件自不宜從輕論處，暨到案後偵審中猶飾詞狡辯，不知悔悟，迄未與被害人達成
    民事上和解等一切情狀，處如主文所示之刑，並諭知有期徒刑如易科罰金之折算
    標準，以資懲儆。
三、甲○○俟緝獲後另結。
據上論斷，應依刑事訴訟法第二百九十九條第一項前段，刑法第三十條第一項、第三
百三十九條第一項、第三十條第二項、第四十一條第一項，罰金罰鍰提高標準條例第
一條前段、第二條，判決如主文。
本案經檢察官丁○○到庭執行職務。
中      華      民      國      九十四      年      二      月    四    日
                                臺灣臺南地方法院刑事第六庭
                                      審判長法  官  陳忠鎣
                                            法  官  鍾邦久
                                            法  官  林勝利
右正本證明與原本無異
如不服本判決應於送達後十日內向本院提出上訴狀
                                            書記官  吳信助
中      華      民      國      九十四      年      二      月   十五   日
附錄本案論罪科刑法條全文：
刑法第三百三十九條第一項：意圖為自己或第三人不法之所有，以詐術使人將本人或
                          第三人之物交付者，處五年以下有期徒刑、拘役或科或
  併科一千元以下罰金。
